臺灣高等法院刑事判決　　　　　　　　　　　　　九十一年度上易字第二０六九號
　　上　訴　人
　　即　被　告　丁○○
　　即　被　告　甲○○
右上訴人因被告違反著作權法案件，不服臺灣桃園地方法院八十八年度易字第二五六
八號，中華民國九十年十一月二十七日第一審判決（起訴案號：臺灣桃園地方法院檢
察署八十八年度偵字第一０六三一號），提起上訴，本院判決如左：
    主  文
原判決撤銷。
丁○○、甲○○均無罪。
    理  由
一、公訴意旨略以：被告丁○○與妻甲○○共同基於犯意聯絡，自八十八年一月左右
    ，在實際共同負責之桃園縣龍潭鄉○○路三三號「鴻達唱片行」及登記甲○○代
    表之同鄉○○路八十四號「鴻達電子館」，連續知情販賣附有未經乙○○同意或
    授權，附有乙○○享有著作權之「父母生成」、「做人難又難」、「客家人」、
    「媽祖生」、「怨嘆自家」歌曲的光碟點歌機，不法共同侵害他人著作權益，迄
    於八十八年四月二十一日十八時許，乙○○報警查獲，扣得點歌本一本等物，認
    被告涉犯著作權法第九十三條第三款之罪嫌。訊據被告等固坦承於八十八年三月
    三十日，一萬五千元販賣與陳淑芬「至尊系列第三代」光碟機壹台，惟堅決否認
    有不法犯行，辯稱：告訴人提出之ＶＣＤ光碟片及點歌本，並非被告所附贈，告
    訴人購買之「至尊系列第三代」光碟機內部無燒烤任何歌曲，該光碟機僅提供點
    唱者，自行從市場上購買一般點唱光碟片置入光碟機內點選光碟片內歌曲，告訴
    人提出之ＶＣＤ光碟片並非伊所販賣或附贈，亦非「至尊系列第三代」之開機光
    碟片，不知告訴人自何處取來，該光碟片與一般光碟片相同，放置於伊販賣之「
    至尊系列第三代」光碟機內開啟點選該光碟片尚歌曲，不能以來路不明之光碟片
    ，認定被告犯罪等語。
二、按犯罪事實應依證據認定之，無證據不得推定其犯罪事實。又不能證明被告犯罪
    者，應諭知無罪之判決，刑事訴訟法第一百五十四條、第三百零一條第一項分別
    定有明文。次按認定犯罪事實應憑積極證據，倘積極證據不足以為不利於被告事
    實之認定時，即應為有利被告之認定，更不必有何有利之證據，最高法院三十年
    上字第八一六號判例意旨參照。又所謂「積極證據足以為不利於被告事實之認定
    」者，係指據為訴訟上證明之全盤證據資料，在客觀上已達於通常一般之人均不
    致有所懷疑，而得確信被告確曾犯罪之程度，若未達到此一程度，而有合理之懷
    疑存在，即無從為被告有罪之確信時，自應為被告無罪之判決（參照最高法院七
    十六年台上字第四九八六號判例意旨）。又按告訴人之告訴，係以使被告受刑事
    訴追為目的，是其陳述是否與事實相符，仍應調查其他證據以資審認，最高法院
    五十二年台上字第一三○○號判例可資參照。本件公訴人認被告涉犯右揭犯嫌，
    無非以：告訴人乙○○指述，證人（即告訴代理人）丙○○證述，統一發票，光
    碟片、照片及告訴人乙○○享有著作權之歌曲，有內政部著作權登記簿謄本在卷
    為論據。經查：
(一)、告訴人主張於八十八年三月三十日所購自被告經營之店內之光碟機、附送之ＶＣ
    Ｄ光碟片、點歌本，經本院送請財團法人工業技術研究院鑑定，該光碟片經解碼
    鑑定內有資料檔（ＳＯＮＧＳ‧ＤＡＴ）檔案中少部分資料經辨識確認英文歌詞
    ，但大部分資料因其編碼方式特殊，無法辦識。點歌機會依據光碟標籤（ＫＤＫ
    -9671-01）判定光碟為開機光碟並搜索讀取資料檔（ＳＯＮＧＳ‧ＤＡＴ），之
    後出現點唱畫面，而點歌機內部經過檢視，並未含有足夠記憶晶片記載歌本中之
    歌曲及歌詞，可判定歌本中之歌曲及歌詞並未內建於該點歌機中之事實，此有該
    院中華民國九十三年二月二日（九十三）工研院技字第Ｏ一一八六號鑑定書在卷
    可稽，（見本院第一四五頁、第一四八頁），足認被告販賣「至尊系列第三代」
    光碟機內並未內建如告訴人所指之點歌本內之歌曲及歌詞，公訴人或告訴人主張
    點歌本內之歌曲、歌詞係燒錄在被告販賣之光碟機云云，要非事實。
(二)、並無任何事證足以證明，告訴人提出之ＶＣＤ光碟片、點歌本一本，係被告出售
    「至尊系列第三代」光碟機所附送其證據如下：
１、告訴代理人丙○○指述如下：
、警訊證述：「現為龍閣文化傳播有限公司職員，：：於八十八年三月三十日十五
    時許，因老板指指示前往查看購買，：：經店內老闆介紹至尊系列第三代光碟機
    ，：：以一萬五千元成交（包括點唱機壹台、光碟片點歌目錄一本：：），並要
    求開立發票及產品保證書，名片各乙張：：」、「點唱機內附ＶＣＤ有父母生成
    等至少五首歌，，：」（見偵字第一一一五ＯＯ號卷第五頁、第三十八頁反面）
    。
、於原審證述：「壹萬五千元購買至尊系列第三代光碟點歌機壹台、附光碟片、點
    歌本一本，光碟片內有侵害乙○○著作權詞曲九首。」（見原審卷第一四Ｏ頁）
    。
、於本院證述：「事先有我公司客戶跟我們反應被告賣點唱機中，有我們公司的歌
    曲，我就去被告電器行購買，被告彭拿歌本給我看，我看有我們公司的歌曲，我
    就叫被告彭放給我聽，我確認是我公司的歌曲，我才買」、「八十八年八月二十
    日帶警察搜索？）當時現場扣到點歌本，與被告賣給我的點歌本不一樣）」（見
    本院卷第三十九頁）。
２、告訴人乙○○於本院指述：「當時我們買時就已經知道被告販賣機器附送光碟內
    有燒錄侵害我們著作權的九首歌，：：我們鄉親跟我們說市售點唱機有我們客家
    幾首歌，所以才派丙○○出去蒐證，警察叫我們要購買才可申請搜索票」、「第
    一次搜索八十八年四月二十一日、第二次八十八年八月二十日：：我們有到倉庫
    裡面看：：」（見本院卷第九十四頁、第九十五頁）。
３、於告訴人先後會同警員於八十八年四月二十一日搜索「鴻達電子管」，扣押（音
    圓國際股份有限公司電腦ＫＴＶ伴唱點歌本目錄（見偵卷第十六頁、他卷第六十
    四頁）；八十八年八月二十日搜索桃園縣龍潭北龍路八十四號店面及倉庫，在收
    銀台旁查獲點歌本及地上發現貼有相同代修貼紙之光碟機；另搜索位於桃園縣龍
    潭鄉○○路三三號並無可所獲（偵卷第四十三頁反面、第四十四頁、第四十九頁
    至第五十七頁）。
４、綜上可知，告訴人主張事前已經查知被告販賣光碟機並附送ＶＣＤ光碟片、點歌
    本可點唱上開客家歌曲涉嫌侵害其著作權，參以告訴人係龍閣文化傳播有限公司
    （以下簡稱：龍閣公司）董事，營業事項：廣播電視節目、唱片、錄影帶製作發
    行等，此有公司執照在卷可查（見他字卷第九ＯＯ號），依照告訴人之專業能力
    告訴人既然事前已經獲悉，則關於任何人侵害其著作權者，知悉如何詳實蒐證，
    本件告訴人為蒐集被告犯罪之事證，專程派龍閣公司職員丙○○前往購買，惟查
    ：被告出具之統一發票，僅載明品名電器壹台，金額一萬五千元，並未附記另有
    ＶＣＤ及點唱本一本，此有統一發票一紙在卷可查（見偵字第一一一五Ｏ號卷第
    六頁），則告訴人主張被告購買光碟機附送上開侵害著作權歌曲、歌詞ＶＣＤ片
    及點歌本之事實，顯失其據。雖證人丙○○證述購買當時與被告對話並且被告當
    場播放上開告訴人未經授權之歌曲，惟設若確有上情，告訴人自應同步以自備錄
    音或其他更隱密之設備予以蒐證，否則何需多此一舉，則證人丙○○證述，尚難
    遽信。又按關於侵害著作權之智慧財產權案件，係司法單位嚴格執行重點之一，
    告訴人當亦可立即聲請檢調單位配合協助蒐證，何以均捨此不為，顯與常情有違
    ，雖嗣於向被告購買月餘後，另再先後於八十八年四月二十一日、八十八年八月
    二十日二次聲請檢察官搜索，致毫無所獲，從而，告訴人片面指述，尚屬無據。
(三)、本案「至尊系列第三代」光碟機，可提供市場上購買ＶＣＤ點唱歌曲使用，此經
    本院於九十二年八月六日當庭勘驗屬實（見本院卷第九十三頁），足見被告販賣
    之點歌機，並非僅供告訴人提出之ＶＣＤ使用之事實即屬有理，則被告陳列上開
    光碟機在商場販賣，自屬正當商業行為，被告所辯，應可採信。
三、查告訴人指述被告不法犯行，均尚有客觀合理可疑之處，此外本院亦查無其他証
    據足以証明被告有何公訴人所指犯行，當不能僅憑告訴人之指述遽入人於罪，揆
    之上開說明，「罪證有疑，利於被告」之證據法則，即不得遽為不利被告之認定
    ，原審遽信告訴人指述，論處被告犯侵害告訴人著作權罪刑，核其事實認定，證
    據取捨及事理之推論，均有違誤，被告否認犯罪提起上訴為有理由，原審認事用
    法既有未合，應由本院予以撤銷，改判被告無罪之判決。
四、被告甲○○經合法通知無正當理由不到庭，不待其陳述，逕為一造辯論判決。
本案經檢察官羅榮乾到庭執行職務。
據上論斷，應依刑事訴訟法第三百六十九條第一項前段、、第三百七十一條、第三百
六十四條、第三百零一條第一項，判決如主文。
中   華   民    國        九十三       年        三       月    五      日
                              臺灣高等法院刑事第二十三庭
                                  審判長法  官　黃　瑞　華
                                        法  官  陳　坤　地
                                        法  官  王　淑　滿
右正本證明與原本無異。
不得上訴。
                                        書記官　陳　思　云
中　　　華　　　民　　　國　　九十三　　年　　　三　　　月　　　五　　　日
